最高法院刑事判決　　　　　　　　　　　　　　　　九十三年度台上字第四四二號
　　上　訴　人　甲○○原名李.
　　　　　　　　　　　　在押.
右上訴人因殺人案件，不服台灣高等法院中華民國九十二年十月二日第二審判決（九
十二年度少連上訴字第一四七號，起訴案號：台灣板橋地方法院檢察署九十一年度偵
字第二三三三三號），提起上訴，本院判決如左：
    主  文
原判決撤銷，發回台灣高等法院。
    理  由
本件原判決撤銷第一審科刑之判決，改判依想像競合犯、牽連犯從一重論處上訴人甲
○○殺兒童罪刑（處有期徒刑十五年）。固非無見。
惟查：(一)、依原判決認定之事實，上訴人係「明知」以汽油潑灑放火將致人於死，竟
萌放火燒燬現供人使用住宅及殺人之不確定故意，以所有膠帶綑綁兒童孫辰華、孫靖
雅二人雙手及上半身，並以膠帶將其等口鼻部封住，以防其等逃跑、哭鬧、呼喊，而
將之私行拘禁在上訴人住處，並將寶特瓶內之汽油潑灑在住處四周角落，持打火機欲
行點燃，惟未及點燃，即因服用大量安眠藥而陷入昏迷等情，似認上訴人對於放火燒
燬其住宅之同時，將致在屋內之該二兒童死亡之事實，係「明知」，並有意使其發生
，為直接故意，此與該判決事實嗣認上訴人係「預見」如以汽油潑灑其住處點燃汽油
，將可能造成其本人及該二兒童死亡結果，仍不違背其本意，而基於殺人之不確定故
意及放火燒燬現供人使用住宅犯意，將寶特瓶內之汽油潑灑在住處四周角落，持打火
機欲行點燃，惟未及點燃，即因服用大量安眠藥而陷入昏迷等情（見原判決第二頁）
，即不無前後矛盾之違誤可指。且原判決於事實欄認上訴人係「預見」如以強力壓抑
兒童頸部，再以膠帶封貼其口鼻，將可能造成其窒息休克死亡，仍不違背其本意，而
基於殺人之「不確定故意」，強行抓住孫辰華手部及壓其頸部，並以膠帶封貼其口鼻
處，致孫辰華窒息休克昏迷等情。然於理由內則以上訴人衡情應「明知」孫辰華年紀
小力氣不足，於頸部遭壓抑及口鼻被封貼情形下，將有窒息死亡之結果，且人之頸部
以手壓抑，將有致命可能，亦為上訴人所明知等語（見原判決第七頁），似認上訴人
對於以手壓制孫辰華頸部及以膠帶封貼其口鼻部，將致其窒息死亡之事實，係「明知
」而有意使其發生，為「直接故意」。是此項理由之論敘與上開事實認定前後亦不一
致，自非適法。(二)、上訴人於警詢坦承案發當天（民國九十一年十二月九日）伊叫伊
三個兒子至孫明信家中，以要帶表妹（指孫辰華、孫靖雅）外出買糖果為由，將該二
兒童騙出，再一起搭計程車返伊蘆洲市住處，伊要利用該二兒童逼孫明信之胞姊，即
伊妻出面解決房子及伊子之教育費問題等語，其於第一審調查時亦為相同供述，且稱
伊長子李振豪知道伊為何騙該二兒童來蘆洲，另二子李鴻霖、李振陽只略知一、二等
語。而證人李振豪於偵查及第一審調查時亦稱係伊父親（即上訴人）要伊與李鴻霖、
李振陽去騙表妹（指孫辰華、孫靖雅），說要帶其等去買糖果，伊等就將該二人騙出
來，伊父親說要利用表妹騙伊母親出來等語（見偵卷第四頁背面、第十三頁背面，一
審卷第四十頁背面、第六十七頁正、背面）。如果無訛，上訴人唆使其子將兒童孫辰
華、孫靖雅二人誘騙外出，並帶至其住處，予以拘禁，似係以略誘方法而使該二兒童
脫離其家庭，而應成立刑法第二百四十一條第一項之略誘罪。此部分檢察官於起訴書
「證據並所犯法條」欄內雖未引用所犯法條，然其起訴事實既已敘及，應認已經起訴
。原判決對此部分罪名之成否，未置一詞予以論述，應有已受請求之事項未予判決之
違法。(三)、本件第一審判決正本係於九十二年八月十三日送達由檢察官收受（見一審
卷第一一九頁），算至同年月二十五日其十日之法定上訴期間應已屆滿（按同月二十
三、二十四日適逢週末、周日），乃第一審法院於同年九月五日始具函將檢察官上訴
書檢送原審法院，雖其復函謂該上訴書係檢察官於同年八月二十五日向該院提出（見
原審卷第二十九頁、第七十六頁）。然卷內既未見台灣板橋地方法院檢察署檢送檢察
官上訴書之函文，而所提檢察官之上訴書上亦未見第一審法院之收文戳記，且第一審
法院係於同年八月二十六日，以上訴人提起第二審上訴，將本案卷證函送原審法院審
理，但文內對檢察官於同年月二十五日所提第二審上訴則未見敘及（見原審卷第一頁
）。究竟檢察官提起第二審上訴之實際日期為何？事關其第二審上訴是否合法之判斷
，自有進一步調查必要，原審對此程序事項未遑詳查，遽為實體判決，尚嫌速斷。以
上，或係上訴意旨所指摘，或為本院得依職權調查之事項，應認原判決有撤銷發回更
審之原因。
據上論結，應依刑事訴訟法第三百九十七條、第四百零一條，判決如主文。
中　　　華　　　民　　　國　　九十三　　年　　　二　　　月　　　五　　　日
                              最高法院刑事第十一庭
                                  審判長法官  張　淳　淙
                                        法官  謝　俊　雄
                                        法官  蘇　振　堂
                                        法官  張　春　福
                                        法官  呂　丹　玉
      右正本證明與原本無異
                                              書  記  官
中　　　華　　　民　　　國　　九十三　　年　　　二　　　月　　 十七 　　日
                                                                        Ａ
